臺灣屏東地方法院民事判決　　　　　　　100年度訴字第377號
原　　　告　楊陳亂
　　　　　　楊禎裕
　　　　　　楊禎娟
兼上三人共同
訴訟代理人　楊禎祥
被　　　告　陳火旺
上列原告與被告間請求侵權行為損害賠償事件，本院於民國100
年10月6 日言詞辯論終結，判決如下：
    主  文
被告應給付原告楊陳亂新台幣捌拾陸萬零貳佰壹拾陸元，給付原
告楊禎裕、楊禎祥、楊禎娟各新台幣肆拾貳萬伍仟元，及均自民
國一百年五月七日起至清償日止，按週年利率百分之五計算之利
息。
原告楊陳亂、楊禎裕、楊禎祥、楊禎娟其餘之訴均駁回。
訴訟費用由被告負擔十分之四十，餘由原告負擔。
本判決原告楊禎裕、楊禎祥、楊禎娟勝訴部分得假執行；原告楊
陳亂勝訴部分，於原告楊陳亂以新台幣貳拾捌萬陸仟元為被告供
擔保後，得假執行。
原告楊陳亂、楊禎裕、楊禎祥、楊禎娟其餘假執行之聲請均駁回
。
    事  實  及  理  由
一、原告起訴主張：被告陳火旺於民國98年9 月27日14時10分許
    ，駕駛車牌號為G6 -1229號之自用小客車，沿屏東縣枋寮鄉
    ○○○道路，由北往南方向行駛，途經台一線與中山路交岔
    路口前，台一線號誌已呈紅燈號誌指示，其原應注意車前狀
    況，隨時採取必要之安全措施，並應遵守紅燈指示禁止通行
    ，不得有超越停止線或進入路口情事，而依當時情形，又無
    不能注意之情形，詎竟疏未注意車前狀況，於行駛至前述交
    岔路口時，未遵守路口紅燈指示，仍以時速60至70公里之時
    速行駛且闖越紅燈，適被害人楊仙明（下稱被害人）騎乘腳
    踏車，沿上開交岔路口內之行人穿越道，由西往東方向行駛
    至該處，被告因煞車不及，致其所駕駛自用小客車車頭右前
    側撞及被害人所騎乘上開腳踏車，被害人人、車倒地，因而
    受有左側額顳部挫傷性出血併蜘蛛膜下出血、左側額顳部挫
    傷性硬膜下出血、左股骨轉子間骨折、左側膝及腿大裂傷（
    12×3 ×3CM ）、四肢多處挫、擦傷及手術後左側膝及腿大
    裂傷併感染、敗血症、肺炎及左髖部感染等傷害，並延至99
    年8 月8 日死亡。又原告楊陳亂係被害人之配偶、原告楊禎
    裕、楊禎祥、楊禎娟係被害人之子、女，被害人因上開傷害
    於過世前曾至新博愛老人養護中心就養，原告楊陳亂因此為
    被害人支出養護中心費用新台幣（下同）135,216 元、殯葬
    費30萬元，另受有精神慰撫金150 萬元之損害，合計為1,93
    5, 216元；原告楊禎裕、楊禎祥、楊禎娟因此受有精神慰撫
    金各100 萬元之損失，爰依法起訴請求被告給付等語，並聲
    明：被告應給付原告楊陳亂1,935, 216元、給付楊禎裕、楊
    禎祥、楊禎娟各100 萬元，及均自起訴狀繕本送達被告翌日
    起至清償日止，按年息百分之五計算之利息；願供擔保請准
    宣告假執行。
二、被告則以：被告雖承認其有於刑事判決所載之時、地因駕駛
    自小客車違規超速、闖紅燈致撞擊被害人楊仙明之過失傷害
    行為，惟殯葬費用過高，且伊無經濟能力賠償原告等語置辯
    ，並聲明：原告之訴駁回。
三、按「因故意或過失，不法侵害他人之權利者，負損害賠償責
    任。」、「汽車、機車或其他非依軌道行駛之動力車輛，在
    使用中加損害於他人者，駕駛人應賠償因此所生之損害。」
    此民法第184 條第1 項、第191 條之2 本文分別定有明文。
    經查，本件被告於98年9 月27日14時10分許，駕駛上開自用
    小客車，沿屏東縣枋寮鄉○○○道路，由北往南方向行駛，
    途經台一線與中山路交岔路口前，台一線號誌已呈紅燈號誌
    指示，其原應注意車前狀況，隨時採取必要之安全措施，並
    應遵守紅燈指示禁止通行，不得有超越停止線或進入路口情
    事，詎竟疏未注意車前狀況，於行駛至前述交岔路口時，未
    遵守路口紅燈指示，仍以時速60至70公里之時速行駛且闖越
    紅燈，適被害人騎乘腳踏車，沿上開交岔路口內之行人穿越
    道，由西往東方向行駛至該處，被告因煞車不及，致其所駕
    駛自用小客車車頭右前側撞及被害人所騎乘上開腳踏車，被
    害人人、車倒地，因而受有上開傷害，並延至99年8 月8 日
    死亡等情，業據本院調取本院99年度交簡上字第85號被告被
    訴過失傷害案件刑事卷宗（含警卷、偵查卷及本院刑事庭卷
    ）（該刑事案件原偵查起訴、一審判決均認係過失重傷害，
    二審變更起訴法條為過失致死）核閱無訛，復為兩造所不爭
    執，應可信為真實，則被告因過失不法侵害被害人之生命權
    ，則依上開規定，被告自應負損害賠償責任。
四、次按「不法侵害他人致死者，對於支出醫療及增加生活上需
    要之費用或殯葬費之人，亦應負損害賠償責任。」、「不法
    侵害他人致死者，被害人之父、母、子、女及配偶，雖非財
    產上之損害，亦得請求賠償相當之金額。」此民法第192 條
    第1 項、第194 條分別定有明文。本件原告楊陳亂係被害人
    之配偶；原告楊禎裕、楊禎祥、楊禎娟係被害人之子、女乙
    節，有卷存戶口名簿、原告楊禎裕身分證及原告楊禎娟戶籍
    謄本在卷可稽（見上開刑事案件警卷第15、16頁、本院卷第
    14頁）。茲就原告楊陳亂、楊禎裕、楊禎祥、楊禎娟請求賠
    償項目及金額，是否有理由，分別審酌如下：
  (一)養護中心費用：本件被害人受傷後至死亡前，於新博愛老人
    養護中心就養，原告為被害人支出135,216 元乙節，有卷存
    該養護中心收據可證（見100 年度交簡上附民字第4 號卷第
    10、11、13背、14背、17、18、21、23、25頁），並為被告
    所不爭執，應可信為真實，故依上開民法第192 條第1 項之
    規定，就此增加生活上需要之費用，原告楊陳亂自得向被告
    請求。
  (二)殯葬費30萬元：本件被害人死亡後，原告楊陳亂支出殯葬費
    30萬元乙情，業據原告提出收據為證（見本院卷第28頁），
    被告對該收據形式上之真正亦未爭執，應可信為實在，本院
    審酌上開收據所載之項目，與台灣喪禮習俗大致相符，且依
    犯罪被害人補償金殯葬費補償標準，係於30萬元內酌定之，
    故依上開民法第192 條第1 項之規定，原告楊陳亂此部分請
    求之金額，尚屬允當，應予准許，被告空言金額過高云云，
    並無可採。
  (三)精神慰撫金：本件被害人係原告楊陳亂之夫、原告楊禎裕、
    楊禎祥、楊禎娟之父，因被告過失不法侵害被害人之生命權
    ，親人頓失，原告等人精神上遭受痛苦乃屬必然。又原告楊
    陳亂國小肄業，現為家庭主婦；原告楊禎裕國中畢業，現無
    工作；原告楊禎祥國小畢業，現為油漆工人，薪水平均每月
    約2 萬元；原告楊禎娟國中畢業，現無工作；被告國小畢業
    ，現無工作，兩造均未擔任公司負責人、學校校長、監察人
    、民意代表或鄉鎮市調解委員等情，業據兩造陳明在卷，並
    互不爭執，應可信為實在。又兩造於97、98、99年度三年間
    ，被告除有有投資4,000 元外，僅98、99年分別有所得36元
    、16,356元；原告楊陳亂均無所得及財產；原告楊禎裕並無
    所得，僅有房屋1 幢、汽車2 部；原告楊禎祥並無所得，但
    有房屋、土地各2 筆、汽車2 部；原告楊禎娟97、98、99年
    所得分別為10,854元、5,941 元、3,315 元，並有房屋、土
    地各2 筆、汽車1 部等情，有本院外放證物袋內兩造稅務電
    子閘門網路資料查詢表可參。本院斟酌原告楊陳亂、楊禎裕
    、楊禎祥、楊禎娟所受之精神傷害、及兩造上開身分、地位
    、教育程度、經濟能力等一切狀況，認各以80萬元為計算原
    告楊陳亂、楊禎裕、楊禎祥、楊禎娟精神慰撫金標準，尚屬
    適當，餘此部分，即無理由。
  (四)綜上所述，原告楊陳亂得請求損害賠償金額為1,235,216 元
    （135,216 元＋30萬元＋80萬元=1,235,216元），原告楊禎
    裕、楊禎祥、楊禎娟得請求損害賠償金額各為80萬元。
五、再按，保險人依強制汽車責任保險法規定所為之保險給付，
    視為被保險人損害賠償金額之一部分。被保險人受賠償請求
    時，得扣除之。強制汽車責任保險法第32條定有明文。此一
    規定之立法目的，在於保險人之給付乃由於被保險人支付保
    險費所生，性質上屬於被保險人賠償責任之承擔或轉嫁，自
    應視為加害人或被保險人損害賠償金額之一部分，為避免受
    害人雙重受償，渠等於受賠償請求時，自得扣除之。經查，
    原告楊陳亂、楊禎裕、楊禎祥、楊禎娟就本件事故每人已領
    得強制汽車責任保證金各375,000 元乙節，有卷存存摺為證
    （見本院卷第29-32 頁），自應於原告等人所請求損害賠償
    金額中予以扣除，經扣除後，原告楊陳亂得請求之金額為86
    0,216 元（其計算式為：1,235,216-375,000=860,216 ），
    原告楊禎裕、楊禎祥、楊禎娟得請求之金額為425,000 元（
    其計算式為：800,000-375,000=425,000 ）。
六、另按「給付無確定期限者，債務人於債權人得請求給付時，
    經其催告而未為給付，自受催告時起，負遲延責任。其經債
    權人起訴而送達訴狀，或依督促程序送達支付命令，或為其
    他相類之行為者，與催告有同一之效力」、「遲延之債務，
    以支付金錢為標的者，債權人得請求依法定利率計算之遲延
    利息」、「應付利息之債務，其利率未經約定，亦無法律可
    據者，週年利率為百分之五」民法第229 條第2 項、第233
    條第1 項前段、第203 條復分別著有明文。查本件原告得請
    求被告賠償之上開金錢債務，並未定有給付期限，依法應以
    本件起訴狀繕本之送達被告為催告履行債務之意思表示，並
    自被告受催告請求履行後仍未履行時，發生遲延責任，則法
    定遲延利息起算日自應以起訴狀繕本送達翌日始為遲延責任
    開始之日而得請求，故原告楊陳亂、楊禎裕、楊禎祥、楊禎
    娟關於法定遲延利息請求應自起訴狀繕本送達被告翌日即10
    0 年5 月7 日起（起訴狀繕本於100 年5 月6 日送達被告，
    有附民卷第26頁送達證書可參），至清償日止，按年息百分
    之五計算之利息，為有理由，應予准許。
七、綜上所述，原告楊陳亂、楊禎裕、楊禎祥、楊禎娟本於侵權
    行為法律關係，請求被告給付原告楊陳亂860,216 元、原告
    楊禎裕、楊禎祥、楊禎娟各425,000 元，及均自100 年5 月
    7 日起至清償日止，按年息百分之五計算之利息部分，應予
    准許，逾此部分，為無理由，應予駁回。
八、原告陳明願供擔保聲請宣告假執行，就原告楊陳亂勝訴部分
    ，核無不合，爰酌定相當之擔保金額宣告之，命被告給付原
    告楊禎裕、楊禎祥、楊禎娟部分，金額未逾50萬元，依民事
    訴訟法第389 條第1 項第5 款規定，應依職權宣告假執行。
    原告楊陳亂、楊禎裕、楊禎祥、楊禎娟敗訴部分，則因訴之
    駁回而失所附麗，不予准許。
九、據上論結，原告之訴為一部有理由，一部無理由，依民事訴
    訟法第79條、第389 條第1 項第5 款、第390 條第2 項，判
    決如主文。
中    華    民    國   100    年    10    月    20    日
                  民事第一庭    法  官  曾吉雄
以上正本係照原本作成
如對本判決上訴，須於判決送達後20日內向本院提出上訴狀。如
委任律師提起上訴者，應一併繳納上訴審裁判費。
中    華    民    國   100    年    10    月    20    日
                                書記官  許倬維